臺北高等行政法院判決
　　　　　　　　　　　　　　　　　　 95年度訴字第01999號
　　　　　　　　　　　　　　　.
原　　　告　甲○○
訴訟代理人　林育生 律師
被　　　告　經濟部智慧財產局
代　表　人　蔡練生（局長）
訴訟代理人　乙○○
參　加　人　瑞士商‧瑞奇蒙國際股份有限公司
代　表　人　丙○○○○○○○○.
訴訟代理人　陳慧玲 律師
　　　　　　陳絲倩 律師（兼送達代收人）
上列當事人間因商標異議事件，原告不服經濟部中華民國95年4
月20日經訴字第09506165800 號訴願決定，提起行政訴訟，並經
本院依職權命第三人瑞士商‧瑞奇蒙國際股份有限公司參加訴訟
，本院判決如下：
    主  文
原告之訴駁回。
訴訟費用由原告負擔。
    事  實
一、事實概要：
    原告前於民國（下同）93年1 月30日以「甲○○標章」商標
    ，指定使用於商標法施行細則第13條所定商品及服務分類表
    第18類之「皮包、皮夾、錢包、背包、腰包、皮箱、背袋、
    錢袋、手提箱、旅行箱、手提袋、購物袋、公事包、公事箱
    、行李箱、行李袋、露營袋、鑰匙包、化粧袋、手提包」商
    品向被告經濟部智慧財產局申請註冊，經被告審查核准列為
    註冊第0000000 號商標（下稱系爭商標如附圖(一)所示）。嗣
    參加人瑞士商瑞奇蒙國際股份有限公司以該商標有違商標法
    第23條第1 項第12款之規定，檢具如附圖(二)所示之商標（下
    稱據以異議商標），對之提起異議。案經被告審查，以94年
    11月2 日中台異字第940336號商標異議審定書為「第000000
    0 號『甲○○標章』商標之註冊應予撤銷」之處分（下稱原
    處分）。原告不服，提起訴願，經經濟部95年4 月20日經訴
    字第09506165800 號訴願決定駁回，原告仍不服，遂向本院
    提起行政訴訟。本院依職權命參加人參加訴訟。
二、兩造聲明：
　(一)原告聲明：訴願決定及原處分均撤銷。
　(二)被告聲明：原告之訴駁回。
三、兩造之爭點：
    (1)系爭商標與據以異議商標是否近似？
    (2)據以異議商標是否為著名商標？
    (3)兩商標是否有混淆誤認之虞？
　(一)原告主張：
 　 1.原告之商標與參加人之「VACHERONCONSTANTIN device 」
      商標（下稱據以異議商標）並非近似 ：
      商標近似之意義係指二商標予人之整體印象有其相近之處
      ，若其標示在相同或類似的商品／服務上時，具有普通知
      識經驗之消費者，於購買時施以普通之注意，可能會有所
      混淆而誤認二商品／服務來自同一來源或誤認不同來源之
      間有所關聯。
      (1)按依被告所公布之「混淆誤認判斷基準」第5.2.2 點：
        「判斷商標是否近似，首先應確立的是應以誰的角度來
        觀察。由於商標最主要的功能在提供商品／服務之消費
        者藉以區辨商品／服務來源，因此，是否近似，即應以
        具有普通知識經驗之消費者，於購買時施以普通之注意
        為準。又商品性質的不同會影響其消費者的注意程度，
        例如就普通日常消費品而言，消費者的注意程度較低，
        對二商標間之差異辨識較弱，容易產生近似之印象；至
        於專業性商品如藥品，或單價較高之商品如汽車，其消
        費者多為專業人士，或購買時會施以較高注意，對二商
        標間之差異較能區辨，判斷近似的標準自然高於一般日
        常消費品之消費者。」查據以異議商標使用於高價位手
        錶，購買者均為經濟能力強之消費者，而高價位手錶往
        往象徵身份與地位，消費者對於品牌認同強烈，販售地
        點僅限於專櫃而非隨處可見；相較於原告以系爭商標使
        用於皮包、皮夾、錢包、背包、腰包、皮箱、手提箱、
        旅行箱等商品，原告販售者為平價商品，販售通路為一
        般之零售店、夜市等，既無專賣店亦無專櫃，行銷對象
        為經濟能力較弱勢之消費者。二者消費族群截然不同，
        從而判斷本件商標是否近似，即應從具有高消費能力、
        一定社會地位、品牌認同強烈之消費者之角度加以觀察
        。
      (2)次按，「混淆誤認判斷基準」第5.2.3 點：「判斷商標
        近似，應以商標圖樣整體為觀察。此係由於商標呈現在
        商品／服務之消費者眼前的是整體圖樣，而非割裂為各
        部分分別呈現。」查據以異議商標係由「十字形」圖案
        置於上方及「VACHERON CONSTANTIN 」文字置於下方所
        組成，二者在構圖比例上無分軒輊，如以整體觀察，文
        字與圖案具有同等之識別性，甚至更重之識別性。蓋「
        VACHERON CONSTANTIN 」為參加人公司原創者姓名，依
        外國之習慣，人名具有至高無上之代表性，消費者認同
        某人之同時，即會認同以該人為命名之產品，故公司名
        稱或品牌商標向以原創者之姓名作為公司名稱或品牌商
        標之主要部分，而將原創者個人之信譽與商品連結。在
        此背景下，判別二商標是否構成近似即不得忽略外文字
        樣所具有之特殊意義。本件訴願決定單憑「十字形」圖
        案相彷彿即認為二者構成近似商標，實有違整體觀察之
        意旨。
      (3)再按，「混淆誤認判斷基準」第5.2.5 點：「商標給予
        商品／服務之消費者的印象，可以就商標整體的外觀、
        觀念或讀音等來觀察，因此判斷商標近似，亦得就此三
        者來觀察是否已達到可能混淆的近似程度。特別要再強
        調，外觀、觀念或讀音其中之一的相近，雖可能導致商
        標整體印象的近似，但卻非絕對必然，例如『第一』與
        『帝衣』，雖然讀音相同，但外觀及觀念截然不同，就
        二商標之整體印象而言，引起商品／服務消費者混淆的
        可能性極低，應認為非屬近似之商標。是以，二商標外
        觀、觀念或讀音其中之一的近似，並非即可推論商標之
        整體印象即當然近似，仍應以其是否達到可能引起商品
        ／服務之消費者混淆誤認的程度為判斷近似之依歸」。
        查，據以異議商標係由「十字形」圖案及原創者之姓名
        「VACHERON CONSTANTIN 」所組成，商標本身寓有表彰
        原創者之意旨，該等意旨構成強化商標識別性之重要元
        素。對於前揭消費者而言，一方面前揭消費者具有較高
        之知識水準、較佳之外文能力，足以辨識該外文字樣，
        另一方面由於經濟條件優渥，追求高品質，品牌認同強
        烈，對於外國品牌之接觸亦較一般人頻繁，通常均能理
        解商標中之外文姓名所具有之特殊意義，在此背景下，
        對於品牌之認識多來自於原創者之姓名而非圖案。從而
        ，「十字形」圖案部分雖相似，但「VACHERON CONSTAN
        TIN 」之字樣卻給予消費者更強烈之印象，消費者混淆
        誤認之程度極低，斷不能以圖案相似即認為二商標當然
        近似。
      (4)再依「混淆誤認判斷基準」第5.3.1 點：「商標是否有
        混淆誤認之虞，另應考慮商標所指定之商品是否類似。
        商品類似之意義係指二個不同的商品，在功能、材料、
        產製者或其他因素上具有共同或關聯之處，如果標上相
        同或近似的商標，依一般社會通念及市場交易情形，易
        使商品消費者誤認其為來自相同或雖不相同但有關聯之
        來源，則此二個商品間即存在類似的關係。」查參加人
        之商標係使用於鐘錶類產品，而原告之商標係指定使用
        於皮包、皮夾、錢包、背包、腰包、皮箱、手提箱、旅
        行箱等商品，二者在功能、材料、產製者或其他因素上
        均無關連性，訴願決定雖以國際知名時尚精品時有將二
        類商品同時行銷之情形，而認為二者產品具有關連性。
        惟查，以皮夾、皮包為起家之品牌確有兼營手錶之情形
        ，諸如「GUCCI 」等，然該等服飾品牌係為充實其配件
        商品之故而兼有手錶之產品，如參加人等以鐘錶起家之
        品牌，如「ROLEX 」、「SEIKO 」等，卻罕有兼營服飾
        精品之情形，此為一般人所周知之事實，訴願決定作此
        認定顯有違背一般人之經驗。又依「混淆誤認判斷基準
        」第5.4 點：「先權利人如有多角化經營，而將其商標
        使用或註冊在多類商品／服務者，在考量與系爭商標間
        有無混淆誤認之虞時，不應僅就各類商品／服務分別比
        對，而應將該多角化經營情形總括的納入考量。尤其如
        有事證顯示可能跨入同一商品／服務市埸經營者，更應
        予以考量。反之，若先權利人長期以來僅經營特定商品
        ／服務，無任何跨越其他行業之跡象者，則其保護範圍
        應可較為限縮。」參加人係專營鐘錶類產品，多年來從
        無多角化經營或跨領域經營之傾向，對相關消費者而言
        ，據以異議商標係被定位為鐘錶類產品之知名品牌，並
        不會聯想其他領域之產品亦係出於參加人，該商標之保
        護自應予以限縮。二者商品既不相似，據以異議商標又
        應限縮保護限於鐘錶類產品，則二者商標自無混淆誤認
        之虞。
    2.據以異議商標並不符合「著名商標」之要件：
      (1)按商標法第16條規定，本法所稱之著名，指有客觀證據
        足以認定已廣為相關事業或消費者所普遍認知者。而所
        謂「著名商標」，即係世所共知之商標，應指中華民國
        國境內一般消費者所共知者而言（大法官會議釋字第10
        4 號解釋參照），其認定標準，除該著名商標所表徵之
        商品，在時間上須有悠久歷史外，在空間上須有廣泛行
        銷之事實，在品質上已建立優良信譽，為一般消費者所
        樂於購買者，始足當之。換言之，所謂著名商標或標章
        ，指該商標或標章在我國境內有廣泛使用、廣泛行銷之
        事實，且夙有盛譽，已為一般消費者所熟知，具相當知
        名度者而言，合先敘明。（最高行政法院76年度判字第
        913 號判決、臺北高等行政法院89年度訴字第552 號判
        決可資參照）
      (2)按依「著名商標或標章認定要點」第2 條規定：著名商
        標或標章，指有客觀證據足以認定已黃為相關事業或消
        費者所普遍認知者；而根據該法第6 條規定，足資認定
        為著名之因素得依下列證據證明之：
        1.商品或服務銷售發票、行銷單據、進出口單據及其銷
          售數額統計之明細等資料。
        2.國內、外之報章、雜誌或電視等大眾媒體廣告資料。
        3.商品或服務銷售據點及其銷售管道、場所之配置情形
          。
        4.商標或標章在市場上之評價、鑑價、銷售額排名、廣
          告額排名或其營業狀況等資料。
        5.商標或標章創用時間及其持續使用等資料。
        6.商標或標章在國內、外註冊之文件。包括其關係企業
          所為商標或標章註冊之資料。
        7.具公信力機構出具之相關證明或市場調查報告等資料
          。
        8.行政或司法機關所為相關認定之文件。
        9.其他證明商標或標章著名之資料。
      (3)依「著名商標或標章認定要點」提供足資認定著名商標
        證據資料，實難以斷言據以異議商標在系爭商標申請註
        冊前，於我國已為相關消費者所悉，遑論達到公眾所週
        知之「著名」程度，自亦不足認定系爭商標有違商標法
        第37條第1 項7 款之規定，蓋參加人所提供證明據爭商
        標係為著名商標之資料，多數為國外資料，國內資料僅
        有參加人於國內申請之註冊第110719號「VACHERON CON
        STANTIN DEVICE」、第637465號「江詩丹頓」及第6374
        64號「康斯坦丁」三商標，國內報章雜誌之零星報導、
        臺灣經銷點11家及產品目錄數紙，其中參加人所申請之
        國內商標僅3 個，國內報章雜誌大多為西元2005年之零
        星報道，並非大量且具有持續性，而臺灣經銷點全省僅
        11家，行銷通路非謂廣泛，至於產品目錄僅能表示參加
        人有使用據爭商標之事實。是故據參加人所提供證明據
        商標係為著名商標之資料，尚難謂據以異議商標符合著
        名商標之要件。
    3.基上所述，據以異議商標並非著名商標，且系爭商標與據
      以異議商標既非近似，使用之商品類別亦不相似，尤以參
      加人多年來專營鐘錶類產品，而無多角化經營之傾向，該
      商標之保護範圍自應予以限縮，則二商標並無造成相關消
      費者混淆誤認之虞，原處分撤銷原告之商標註冊，訴願決
      定予以維持原處分，即有違法不當。
　(二)被告主張：
    1.按商標法第23條第1 項第12款規定，商標「相同或近似於
      他人著名商標或標章，有致相關公眾混淆誤認之虞，或有
      減損著名商標或標章之識別性或信譽之虞者」，不得註冊
      。商標法所稱之著名，指有客觀證據足以認定已廣為相關
      事業或消費者所普遍認知者，復為商標法施行細則第16條
      所明定。所謂「有致相關公眾混淆誤認之虞」，係指商標
      有使相關消費者對其所表彰之商品來源或產製主體發生混
      淆誤認之虞而言。而判斷是否有混淆誤認之虞，被告公告
      之「混淆誤認之虞」審查基準（下稱審查基準），列有各
      項相關參考因素。本案經審酌後，認為系爭商標之註冊應
      有首揭法條規定之適用，理由如下：
      (1)兩造商標構成近似且近似程度極高：
        商標近似係指二商標予人之整體印象有其相近之處，若
        其標示在相同或類似的商品／服務上時，以具有普通知
        識經驗之消費者，於購買時施以普通之注意，可能會有
        所混淆而誤認二商品／服務來自同一來源或誤認不同來
        源之間有所關聯（審查基準5.2.1 參照）。商標近似之
        判斷得就二商標外觀、觀念及讀音為觀察。經查，系爭
        註冊第0000000 號「甲○○標章」商標，為單純之圖形
        商標，與參加人據以異議之「VACHERON CONSTANTIN de
        vice」商標圖樣上之圖形相較，二者均係由中心點向四
        端延伸出4 個箭型之圖樣，其構圖意匠如出一轍，以具
        有普通知識經驗之消費者，於購買時施以普通所用之注
        意，極可能會有所混淆而誤認二商品來自同一來源或雖
        不相同但有關聯之來源，應屬構成近似之商標，且近似
        程度極高。
      (2)據以異議商標為著名商標：
        本案審諸參加人所檢送據爭商標於我國及世界各國註冊
        資料、國內知名報章雜誌、義大利「ELOGIO ALL'OROLO
        GIC 」雜誌、「HALLMARKS OF HISTORY VACHERON CONS
        TANTIN」書籍影本、國內平面媒體廣告資料、全球廣告
        資料、據以異議商標臺灣地區經銷點清單、發票影本及
        網路使用資料等證據資料影本，其中固有屬國外所為之
        證據資料，然按被告「著名商標或標章認定要點」，著
        名商標或標章之認定，不以在我國註冊、申請註冊或使
        用為前提要件，且商標或標章之使用證據，有其圖樣及
        日期之標示或得以辨識其使用之圖樣及日期的佐證資料
        者，並不以國內為限。經查，參加人成立於西元1755年
        ，為國際知名之鐘錶製造商，自西元1880年開始使用據
        以異議商標圖樣作為其「江詩丹頓」鐘錶之表徵。參加
        人據以異議商標除已於世界多國獲准註冊外，早於67年
        亦在我國取得註冊第110719號「VACHERON CONSTANTIN
        device」商標註冊，商標權迄今仍為有效且已超過20年
        ；82年起（即西元1993年）復以中文「康斯坦汀」或「
        江詩丹頓」分別於我國及中國大陸、香港、澳門、新加
        坡等華語國家申請註冊。再者，審諸據以異議商標廣告
        行銷資料，除可知據以異議商標商品於國外市場有使用
        及廣告行銷之事實外，在我國國內亦透過如自由時報、
        遠見、世界腕錶、GQ等知名報章雜誌廣泛報導，且於臺
        北、臺中、高雄等地廣設經銷據點（共計10處），僅西
        元1999年至2001年每年產品銷售金額即高達新臺幣（下
        同）140,000,000 元以上，西元2002年至2004年更高達
        250,000,000 元以上。而參加人為維持據以異議商標之
        知名度，每年廣告預算均超過12,000,000元，並在電子
        及平面媒體刊登廣告行銷，西元2001年推出「Royal Ea
        gl e皇家鷹系列」腕錶時，更以臺灣為全球上市發表會
        的首站。綜上事證，堪認參加人據以異議商標所表彰之
        商品信譽於系爭商標申請註冊日（93年1 月30日）前，
        已為相關事業或消費者所普遍認知而達著名商標之程度
        。
      (3)商標識別性之強弱：
        商標之文字、圖形、記號、顏色、聲音、立體形狀或其
        聯合式，對於商品／服務之相關消費者所呈現識別商品
        ／服務來源之功能，因其商標特徵的不同而有強弱之別
        。原則上創意性的商標識別性最強，而以習見事物為內
        容的任意性商標及以商品／服務相關暗示說明為內容的
        暗示性商標，其識別性即較弱。查參加人據以異議商標
        圖樣，早於西元1880年即首先創用於鐘錶產品上，迄今
        已逾一百多年，該商標圖樣復經參加人長期廣告行銷，
        已為相關事業或消費者所普遍認知而臻著名，其所具有
        之商標識別性極高，已使消費者印象深刻，本案系爭商
        標與之如出一轍，自易使消費者產生混淆誤認。
      (4)原告系爭商標之註冊應非善意：
        按商標之主要功能在表彰自己之商品，俾以與他人之商
        品相區別，申請註冊商標或使用商標，其目的亦應在發
        揮商標此一識別功能。惟若明知可能引起相關消費者混
        淆誤認其來源，甚或原本即企圖引起相關消費者混淆誤
        認其來源，而為申請註冊商標者，其申請即非屬善意（
        審查基準5.7 參照）。經查，本案原告除申請本件系爭
        商標註冊外，尚有註冊第0000000 、0000000 、000000
        0 、0000000 、0000000 號等多件商標（此有被告商標
        布林檢索資料附卷可稽），核該等商標圖樣上之圖形除
        與據爭商標之圖形幾近相同外，其中註冊第0000000 號
        商標之外文「CONSTANTIN」更與據以異議商標之外文部
        份「CONSTANTIN」完全相同。又參加人之據以異議商標
        為著名商標，所表彰之信譽已為相關事業或消費者所普
        遍認知，原告既為本國人，遲於其後始以與參加人據以
        異議商標極為近似之商標大量申請註冊，其顯有非出於
        自創而有抄襲之情，系爭商標之註冊非屬巧合。至於原
        告於異議階段答辯時稱系爭商標圖樣係源自德國之「鐵
        十字勳章」一節，核其所檢附之勳章圖樣與本案系爭商
        標圖樣尚屬有間，復衡酌原告大量申請前揭多件商標之
        事實，實難謂原告不知悉參加人據以異議商標之存在，
        自不得執為本件有利之論據，併予敘明。
    2.綜上論述，查本案系爭商標所指定使用之商品為皮包、皮
      夾、錢包等，其與參加人據以異議商標著名於鐘錶等商品
      均屬消費者追求流行之時尚配件，復鑑於據爭商標之獨創
      性及高度識別性，且經由參加人長期廣告行銷已具高知名
      度，本案兩造商標之圖形又幾近完全相同，其近似程度極
      高。故綜合上述相關因素判斷，堪認系爭商標之註冊有使
      相關公眾對其所表彰之商品來源或產製主體與據以異議之
      著名商標產生混淆誤認之虞，應有首揭商標法第23條第1
      項第12款前段規定之適用，依法自應撤銷其註冊。
  (三)參加人主張：與被告相同。
　　理  由
一、按商標「相同或近似於他人著名商標或標章，有致相關公眾
    混淆誤認之虞，或有減損著名商標或標章之識別性或信譽之
    虞者。」，不得註冊，為商標法第23條第1 項第12款本文所
    明定。
二、原告前於民國（下同）93年1 月30日以「甲○○標章」商標
    ，指定使用於商標法施行細則第13條所定商品及服務分類表
    第18類之「皮包、皮夾、錢包、背包、腰包、皮箱、背袋、
    錢袋、手提箱、旅行箱、手提袋、購物袋、公事包、公事箱
    、行李箱、行李袋、露營袋、鑰匙包、化粧袋、手提包」商
    品向被告經濟部智慧財產局申請註冊，經被告審查核准列為
    註冊第0000000 號商標（下稱系爭商標）。嗣參加人瑞士商
    瑞奇蒙國際股份有限公司以該商標有違商標法第23條第1 項
    第12款之規定，檢具如附圖(二)所示之商標（下稱據以異議商
    標），對之提起異議。案經被告審查，以94年11月2 日中台
    異字第940336號商標異議審定書為「第0000000 號『甲○○
    標章』商標之註冊應予撤銷」之處分（下稱原處分）。
    原告不服，循序提起行政訴訟，並為事實欄所載各節之主張
    ，是本件應審酌者厥為：
　　(1)系爭商標與據以異議商標是否近似？
    (2)據以異議商標是否為著名商標？
    (3)兩商標是否有混淆誤認之虞？
三、關於爭點(1)系爭商標與據以異議商標是否近似部分：
  (一)按商標近似係指二商標予人之整體印象有其相近之處，若其
    標示在相同或類似的商品／服務上時，以具有普通知識經驗
    之消費者，於購買時施以普通之注意，可能會有所混淆而誤
    認二商品／服務來自同一來源或誤認不同來源之間有所關聯
    。商標近似之判斷得就二商標外觀、觀念及讀音為觀察（混
    淆誤認之虞審查基準5.2.1 及5. 2.5點參照）。是兩商標是
    否近似，應本客觀事實，以具有普通知識經驗之購買人，於
    購買時施以普通所用之注意，異時異地隔離觀察判斷之。
  (二)查系爭註冊第0000000 號「陳明章標章」商標圖樣，係由4
    個類似箭頭之符號指向中心方向組成，整體呈現十字形狀之
    圖形。而據以異議「VACHERON CONSTANTIN device」商標圖
    樣，則係同樣由4 個類似箭頭符號指向中心方向所組成，整
    體呈現十字形狀之圖案，與外文「VACHERON CONSTANTIN 」
    分置上下所組成。兩造商標相較，均可見有相同由箭頭組成
    之馬爾他（Malte ）十字形圖案，設計意匠及外觀上極相彷
    彿，於異時異地隔離觀察，應屬構成近似之商標。
四、關於爭點(2)據以異議商標是否為著名商標部分：
  (一)所謂著名之商標或標章，係指有客觀證據足以認定該商標或
    標章已廣為相關事業或消費者所普遍認知者，修正前及現行
    商標法施行細則第31條及第16條均定有明文。又著名商標或
    標章之認定，並不以在我國註冊、申請註冊或使用為前提要
    件，且商標或標章之使用證據，有其圖樣及日期之標示或得
    以辨識其使用之圖樣及日期的佐證資料者，並不以國內為限
    ，經濟部部頒布之「著名商標或標章認定要點」訂有明文。
  (二)依據參加人所檢送據以異議商標於我國及世界
    各國註冊資料、國內知名報章雜誌、義大利「ELOGIO ALL'O
    ROLOGIC 」雜誌、「HALLMARKS OF HISTORY VACHERON CONS
    TANTIN」書籍影本、國內平面媒體廣告資料、全球廣告資料
    、據以異議商標臺灣地區經銷點清單、發票影本及網路使用
    資料等證據資料影本以觀，參加人成立於西元1755年，為國
    際知名之鐘錶製造商，自西元1880年開始使用前示據以異議
    商標圖樣作為其「江詩丹頓」鐘錶之表徵。據以異議商標除
    已於世界多國獲准註冊外，早於67年亦在我國取得註冊第11
    0719號「VACHERON CONSTANTIN device」商標註冊，商標權
    迄今仍為有效且已超過20年；82年起（即西元1993年）復以
    中文「康斯坦汀」或「江詩丹頓」分別於我國及中國大陸、
    香港、澳門、新加坡等華語國家申請註冊。再者，審諸據以
    異議商標廣告行銷資料，除可知據以異議商標商品於國外市
    場有使用及廣告行銷之事實外，在我國國內亦透過如自由時
    報、遠見、世界腕錶、GQ等知名報章雜誌廣泛報導，且於臺
    北、臺中、高雄等地廣設經銷據點（共計10處），僅西元19
    99年至2001年每年產品銷售金額即高達新臺幣（下同）140,
    000,000 元以上，西元2002年至2004年更高達250,000,000
    元以上。而參加人為維持據以異議商標之知名度，每年廣告
    預算均超過12,000,000萬，並在電子及平面媒體刊登廣告行
    銷，西元2001年推出「Royal Ea gle皇家鷹系列」腕錶時，
    更以臺灣為全球上市發表會的首站。綜上事證，堪認據以異
    議商標所表彰之商品信譽於系爭商標申請註冊日（93年1 月
    30日）前，已為相關事業或消費者所普遍認知而達著名商標
    之程度。
五、關於爭點(3)兩商標是否有混淆誤認之虞部分：
  (一)據以異議商標為識別性強之商標：
    1.商標之文字、圖形、記號、顏色、聲音、立體形狀或其聯
      合式，對於商品/ 服務之相關消費者所呈現識別商品／服
      務來源之功能，因其商標特徵的不同而有強弱之別。原則
      上創意性的商標識別性最強，而以習見事物為內容的任意
      性商標及以商品／服務相關暗示說明為內容的暗示性商標
      ，其識別性即較弱。
    2.查據以異議商標圖樣，早於西元1880年即首先創用於鐘錶
      產品上，迄今已逾一百多年，該商標圖樣復經參加人長期
      廣告行銷，已為相關事業或消費者所普遍認知而臻著名，
      其所具有之商標識別性極高，已使消費者印象深刻，本案
      系爭商標與之如出一轍，自易使消費者產生混淆誤認。
  (二)又據以異議商標極具知名度於鐘錶類商品，與系爭商標所指
    定使用之皮包、皮夾、錢包等，在商品功能上雖各有其作用
    ，惟其均屬時尚流行精品之性質則無所差別，且國際著名之
    時尚精品商將兩類商品同時行銷之情形，時有所見，且所在
    多有，故兩造商品之消費群組不但並未截然區隔，實際上反
    而經常重疊。況現代工商企業所謂多角經營之觀念及實施已
    經普遍習見。是以衡酌兩造商標圖樣之高度近似，及據以異
    議商標之著名程度等因素併其相互影響關係等綜合判斷，原
    告以與據以異議著名之商標圖樣極為雷同之十字圖案作為商
    標圖樣，指定使用於皮包、皮夾、錢包等商品申請註冊，客
    觀上即有使相關公眾誤認兩商標之商品為同一來源之系列商
    品，或誤認兩商標之使用人間存在關係企業、授權關係、加
    盟關係或其他類似關係，產生混淆誤認之虞，自有首揭商標
    法規定之適用而不應准予註冊。
六、綜上，原告所述為不可採，從而，被告所為系爭商標之註冊
    應予撤銷之處分，衡諸前開說明，並無不法，訴願決定予以
    維持，亦無不合。原告徒執前詞，訴請撤銷，為無理由，應
    予駁回。
七、兩造其餘攻擊防禦方法均與本件判決結果不生影響，故不逐
    一論述，併此敘明。
據上論結，本件原告之訴為無理由，爰依行政訴訟法第98條第3
項前段，判決如主文。
中　　華　　民　　國　　96　　年　　4 　　月　　4 　　日
                        第二庭審判長法  官　徐  瑞  晃
                                    法  官  畢  乃  俊
                                    法　官  陳  金  圍
上為正本係照原本作成。
如不服本判決，應於送達後20日內，向本院提出上訴狀並表明上
訴理由，如於本判決宣示後送達前提起上訴者，應於判決送達後
20日內補提上訴理由書（須按他造人數附繕本）。
中　　華　　民　　國　　96　　年　　4 　　月　　4 　　日
                                    書記官  陳  可  欣
